【裁判字號】    95,重訴,12
【裁判日期】    951106
【裁判案由】    損害賠償
【裁判全文】
臺灣臺東地方法院民事判決              95年度重訴字第12號
原      告  甲○○
            丙○○
上  二  人
訴訟代理人  邱聰安  律師
被      告  乙○
訴訟代理人  丁○○
上列當事人間請求損害賠償事件，本院於民國95年11月6日言詞
辯論終結，判決如下：
    主  文
被告應給付原告甲○○新台幣壹佰零伍萬壹仟捌佰壹拾捌元，及
自民國九十五年四月七日起至清償日止，按年息百分之五計算之
利息。
被告應給付原告丙○○新台幣貳拾陸萬玖仟參佰零捌元，及自民
國九十五年四月七日起至清償日止，按年息百分之五計算之利息
。
原告其餘之訴駁回。
訴訟費用由原告甲○○、丙○○各負擔四十分之十八、四十分之
七，餘由被告負擔。
本判決第一項於原告甲○○以新台幣參拾伍萬壹仟元為被告供擔
保後，得假執行。但被告如以新台幣壹佰零伍萬壹仟捌佰壹拾捌
元為原告甲○○預供擔保，得免為假執行。
本判決第二項於原告丙○○以新台幣玖萬元為被告供擔保後，得
假執行。但被告如以新台幣貳拾陸萬玖仟參佰零捌元為原告丙○
○預供擔保，得免為假執行。
原告其餘假執行之聲請駁回。
    事實及理由
一、按訴狀送達後，原告不得將原訴變更或追加他訴。但擴張或
    減縮應受判決事項之聲明者，不在此限，民事訴訟法第255
    條第1項第3款定有明文。原告2人於訴狀送達後減縮請求之
    金額，應予准許。
二、原告主張：被告於民國91年2月11日駕車撞傷原告，爰本於
    民法第184條第1項前段、第193條第1項、第195條第1項規定
    ，請求被告賠償下列金額：(一)原告甲○○部分：1.醫療費用
    新台幣（下同）28,516元。2.減失勞動能力損失623,302元
    。3.慰撫金2,000,000元。(二)原告丙○○部分：1.醫療費用
    19,308元。2.慰撫金900,000元等語。並聲明：(一)被告應給
    付原告甲○○、原告丙○○各2,651,818元、919,308元，及
    均自95年4月7日（即附帶民事起訴狀繕本送達被告之翌日）
    起至清償日止，按年息5%計算之利息。(二)願供擔保，請准宣
    告假執行。
三、被告則以：原告2人請求之慰撫金過高等語置辯。並聲明：
    (一)原告之訴及假執行之聲請均駁回。(二)如受不利判決，願供
    擔保，請准宣告免為假執行。
四、兩造不爭執之事實：
  (一)被告於94年5月28日上午7時許，駕駛車牌2537-JN號小客車
    ，自臺東縣東河鄉都蘭村出發，沿台11線公路由北往南（往
    臺東市）方向行駛，至同日上午7時40分許行經該公路151公
    里200公尺處時，原應注意車前狀況，隨時採取必要之安全
    措施，以及在設有單黃線行車分向線之道路上，於對向車道
    有來車交會時不得超車，依當時天候路況為晴天日間自然光
    線、乾燥無缺陷障礙之柏油路面、視距良好等情亦無不能注
    意之情事，於超越前車時，竟疏未注意由原告丙○○所騎乘
    ，附載乘客原告甲○○之車牌YFZ-903號機車適行經對向車
    道與其車輛交會，仍跨越行車分向線駛入對向車道，並因閃
    避不及而撞擊上開機車，致原告丙○○、甲○○均人車倒地
    ，原告丙○○因而受有左膝挫擦傷併血腫、左尺骨鷹嘴骨折
    之傷害，原告甲○○亦受有左側股骨幹開放性骨折、左側脛
    骨開放性骨折、左側遠端腓骨骨折、左手第4手指脫臼及下
    巴撕裂傷之傷害。被告因過失傷害人，經本院交通法庭判處
    有期徒刑3月，如易科罰金，以300元折算1日確定。被告就
    本件交通事故，應負過失責任。
  (二)原告甲○○、連徫辰因上述傷害支出必要之醫療費用各28,5
    16元、19,308元。
  (三)原告甲○○因上述傷害減少勞動能力之損失為623,302元。
  (四)原告甲○○原係台南南榮技術學院國貿系1年級學生，因本
    件交通事故休學1年後，於95年6月重考入屏東商業技術學院
    國貿系就讀1年級。原告丙○○係高雄文藻外語學院3年級學
    生。原告2人名下無財產。被告係台東私立東公高工建築科
    畢業，育有1女，已與配偶離婚，現為台大環境工程股份有
    限公司文書人員，每月收入約16,000元，名下有汽車1輛。
  (五)原告甲○○於94年5月28日因左側股骨幹開放性骨折、左側
    脛骨開放性骨折、左側遠端腓骨骨折、左手第4手指脫臼及
    下巴撕裂傷急診入財團法人台東基督教醫院治療，同日施行
    左側股骨，腓骨及遠端腓骨內固定手術及撕裂傷清創縫合手
    術，94年6月6日出院。又於94年6月22日因左脛骨及股骨骨
    折術後並癒合不良，入住長庚紀念醫院高雄分院治療，於94
    年6月23日接受左側股骨鋼板固定，左側股骨及脛骨補骨手
    術，於94年7月3日出院，續門診追蹤治療。原告甲○○於95
    年8月7日至長庚紀念醫院高雄分院回診X光檢查骨折有癒合
    現象，工作能力喪失約15%。原告丙○○於94年5月28日因左
    手尺骨鷹嘴骨折急診入財團法人台東基督教醫院手術復位及
    內固定，94年6月4日出院。又於94年6月10日因左膝挫擦傷
    併血腫、左尺骨鷹嘴骨折術後，至林進興醫院接受切開手術
    ，移除血塊，續門診數次。原告丙○○於95年7月26日至長
    庚紀念醫院高雄分院回診X光檢查骨折已癒合。原告2人開刀
    處留有傷疤。
五、得心證之理由：
    按因故意或過失，不法侵害他人之權利者，負損害賠償責任
    ；又不法侵害他人之身體或健康者，對於被害人因此喪失或
    減少勞動能力或增加生活上之需要時，應負損害賠償責任；
    又不法侵害他人之身體、健康、名譽或自由者，被害人雖非
    財產上之損害，亦得請求賠償相當之金額；民法第184條第1
    項前段、第193條第1項、第195條第1項前段分別定有明文。
    上揭不爭執事實(一)為被告所不爭執，被告不法侵害原告2人
    之身體、健康，自應對原告2人因而所受之損害，負賠償責
    任。茲就原告2人請求被告賠償之各項金額，應否准許，分
    述如下：
  (一)原告甲○○、丙○○各請求醫療費用28,516元、19,308元，
    以及原告甲○○請求減少勞動能力損失623,302元部分：
    此部分費用為被告所不爭執，皆應准許。
  (二)原告甲○○、丙○○各請求慰撫金2,000,000元、900,000元
    部分：
    按慰撫金之賠償得參酌雙方身分、資力與加害程度及其他各
    種情形核定相當之數額，最高法院著有51年台上字第223號
    判例可資參照。本院審酌(一)被告於94年5月28日上午7時許，
    駕駛車牌2537-JN號小客車，自臺東縣東河鄉都蘭村出發，
    沿台11線公路由北往南（往臺東市）方向行駛，至同日上午
    7時40分許行經該公路151公里200公尺處時，原應注意車前
    狀況，隨時採取必要之安全措施，以及在設有單黃線行車分
    向線之道路上，於對向車道有來車交會時不得超車，依當時
    天候路況為晴天日間自然光線、乾燥無缺陷障礙之柏油路面
    、視距良好等情亦無不能注意之情事，於超越前車時，竟疏
    未注意由原告丙○○所騎乘，附載乘客原告甲○○之車牌YF
    Z-903號機車適行經對向車道與其車輛交會，仍跨越行車分
    向線駛入對向車道，並因閃避不及而撞擊上開機車，致原告
    丙○○、甲○○均人車倒地受傷。被告因過失傷害人，經本
    院交通法庭判處有期徒刑3月，如易科罰金，以300元折算1
    日確定。(二)原告甲○○於94年5月28日因左側股骨幹開放性
    骨折、左側脛骨開放性骨折、左側遠端腓骨骨折、左手第4
    手指脫臼及下巴撕裂傷急診入財團法人台東基督教醫院治療
    ，同日施行左側股骨，腓骨及遠端腓骨內固定手術及撕裂傷
    清創縫合手術，94年6月6日出院。又於94年6月22日因左脛
    骨及股骨骨折術後並癒合不良，入住長庚紀念醫院高雄分院
    治療，於94年6月23日接受左側股骨鋼板固定，左側股骨及
    脛骨補骨手術，於94年7月3日出院，續門診追蹤治療。原告
    甲○○於95年8月7日至長庚紀念醫院高雄分院回診X光檢查
    骨折有癒合現象，工作能力喪失約15%。而原告丙○○於94
    年5月28日因左手尺骨鷹嘴骨折急診入財團法人台東基督教
    醫院手術復位及內固定，94年6月4日出院。又於94年6月10
    日因左膝挫擦傷併血腫、左尺骨鷹嘴骨折術後，至林進興醫
    院接受切開手術，移除血塊，續門診數次。原告丙○○於95
    年7月26日至長庚紀念醫院高雄分院回診X光檢查骨折已癒合
    。原告2人開刀處留有傷疤。(三)原告甲○○原係台南南榮技
    術學院國貿系1年級學生，因本件交通事故休學1年後，於95
    年6月重考入屏東商業技術學院國貿系就讀1年級。原告丙○
    ○係高雄文藻外語學院3年級學生。原告2人名下無財產。而
    被告係台東私立公東高工建築科畢業，育有1女，已與配偶
    離婚，現為台大環境工程股份有限公司文書人員，每月收入
    約16,000元，名下有汽車1輛等一切情形，認原告甲○○、
    丙○○請求之慰撫金，殊嫌過高，應各予核減為400,000元
    、250,000元。原告甲○○、丙○○逾此數額之請求，為無
    理由。
    綜上所述，原告甲○○、丙○○因本件交通事故所受之損害
    各為1,051,818元（28,516+623,302+400,000=1051,818）、
    269,308元（19,308+250,000=269,308）。從而，原告甲○
    ○、丙○○訴請被告各給付1,051,818元、269,308元，及均
    自95年4月7日（即附帶民事起訴狀繕本送達被告之翌日）起
    至清償日止，按年息5%計算之利息為有理由，應予准許。逾
    此部分之請求，為無理由，應予駁回。
六、本件事證已臻明確，兩造其餘之攻擊防禦方法，核與判決之
    基礎無影響，毋庸一一論述，併此敘明。
七、兩造均陳明願供擔保，分別聲請宣告假執行及免為假執行，
    經核原告勝訴部分，均核無不合，茲酌定相當擔保金額宣告
    之。至原告敗訴部分，其假執行之聲請失所附麗，應併予駁
    回。
八、訴訟費用負擔之依據：民事訴訟法第79條、第85條第1項但
    書。
中    華    民    國    95    年    11    月    6     日
                  民事庭        法  官  楊智勝
以上為正本，係照原本作成。
如對本判決上訴，須於判決送達後廿日內向本院提出上訴狀
中    華    民    國    95    年    11    月    6     日
                                書記官  張夜明


司法院資訊處製作；財團法人民間司法改革基金會備份。
